臺灣板橋地方法院刑事判決　　　　　　100年度簡上字第330號
上　訴　人
即　被　告　洪勝國
　　　　　　吳達輝
上列上訴人因賭博案件，不服本院99年度簡字第9463號中華民國
100 年3 月1 日所為第一審判決（聲請簡易判決處刑案號：99年
度速字第27618 號），本院第二審合議庭改依通常程序自為第一
審判決如下：
    主  文
原判決撤銷。
洪勝國、吳達輝均無罪。
    事實及理由
一、本件聲請簡易判決處刑意旨略以：被告薛余春、王逢春、陳
    樹才（以上三人所犯賭博罪業經本院原審判決確定）於民國
    九十九年十月十日十六時十分許，在臺北縣中和市○○路15
    巷之「七號公園」內，基於賭博之犯意，與真實年籍姓名不
    詳之成年人數名，在上開公共場所，利用象棋為賭具，以俗
    稱「肉龜」之玩法賭博財物；洪勝國、吳達輝則在上開時、
    地以向贏錢之賭客收取數百元不等之代價，在現場分別擔任
    把風、清注之工作。渠等賭博方法為在場賭客輪流作莊，先
    以骰子丟點數決定拿取象棋之順序，每人取二支象棋，與莊
    家一對一比大小對賭，押注不限金額、人數。適警在附近執
    行查察而當場查獲，並扣得象棋一副（三十二顆）、骰子三
    顆，因認被告洪勝國、吳達輝所為係犯刑法第二百六十八條
    之共同意圖營利提供賭博場所及聚眾賭博罪嫌等語。
二、按犯罪事實應依證據認定之，無證據不得認定犯罪事實，又
    不能證明被告犯罪或其行為不罰者，應諭知無罪之判決，刑
    事訴訟法第一百五十四條第二項、第三百零一條第一項分別
    定有明文。次按認定不利於被告之事實，須依積極證據，茍
    積極之證據本身存有瑕疵而不足為不利於被告事實之認定，
    即應為有利於被告之認定，更不必有何有利之證據，而此用
    以證明犯罪事實之證據，須於通常一般人均不至於有所懷疑
    ，堪予確信其已臻真實者，始得據以為有罪之認定，倘其證
    明尚未達到此一程度，而有合理性之懷疑存在，致使無從為
    有罪之確信時，即應為無罪之判決，此有最高法院七十六年
    台上字第四九八六號、三十年上字第八一六號判例意旨可資
    參照。
三、公訴人認被告洪勝國、吳達輝二人涉有上揭犯行，無非係以
    證人即同案被告薛余春、王逢春於警詢及檢察官偵訊時之證
    述、被告洪勝國、吳達輝二人於檢察官偵查中之供述、扣案
    之象棋三十二顆、骰子三顆等物為其主要論據。惟訊據被告
    洪勝國、吳達輝固不否認於前揭時地有薛余春、王逢春、陳
    樹才等人在該處賭博財物，並為警扣得上開物品等情，惟均
    堅決否認有何意圖營利聚眾賭博犯行，被告洪勝國辯稱：上
    開賭客在該處賭博並無人抽頭，伊只是站在旁邊圍觀，沒有
    幫忙洗牌，也沒有營利等語；被告吳達輝則辯稱：伊僅坐在
    後面與人聊天、喝茶，警察來時伊雖有稱「警察來了」，但
    伊並沒有幫忙把風，也沒有抽頭等語。
四、經查：
（一）有關員警於前揭時地，當場查獲薛余春、王逢春、陳樹才
      在公共場所賭博財物，並扣得象棋一副（三十二顆）及骰
      子三顆等情，為被告二人所不否認，且經原審判決確定，
      此部分事實自堪認定。
（二）按刑法第二百六十八條之意圖營利聚眾財賭博罪，以行為
      人有意圖營利之主觀犯意及聚眾賭博財物之客觀犯行為其
      構成要件，然被告二人均堅稱並無抽頭營利情事，且經證
      人即同案被告王逢春、陳樹才、薛余春、證人即另案被告
      楊德次（業經檢察官為不起訴處分確定）於警詢時及本院
      審理中一致具結證稱：在該公園內賭博沒有抽頭、沒有「
      當」等語明確（見偵查卷第八頁背面、第九頁、第十五頁
      、第十七頁、本院一百年度簡上字第三三○號卷〔下稱本
      院卷〕第六十三頁、第六十四頁、第六十五頁、第六十七
      頁），據此已難逕認被告洪勝國、吳達輝有何抽頭之行為
      。
（三）又刑法之聚眾賭博罪，雖不以參加賭博之不特定多數人，
      必須同時聚集於共同從事賭博行為為必要，惟仍須渠等之
      聚賭行為為被告所邀聚，且其狀況已達於不特定多數人可
      以任意加入、退出者為限。本件賭博地點為不特定多數人
      得出入之公園，參與賭博之人中有錢者做莊，並非由固定
      某一人或所有參與賭博的人均須輪流做莊，警察來時做莊
      之人逃逸無蹤，扣案之賭具不知係何人所有等情，業經證
      人王逢春於檢察官偵訊時及本院審理中證述無誤（見偵查
      卷第六十六頁），則本件參與賭博之人是否係被告洪勝國
      、吳達輝所邀聚，尚屬有疑。
（四）再者，同案被告薛余春、王逢春於警詢時雖曾供稱：被告
      吳達輝在現場幫忙買水、把風，被告洪勝國幫忙清注，如
      果做莊的人贏錢就會給吳達輝、洪勝國吃紅；因為被告吳
      達輝單身沒有工作，在現場把風，賺一些錢吃飯等語（見
      偵查卷第十四頁背面至第十七頁），惟觀諸上開二人警詢
      筆錄之文字記載內容，完全相同，則警詢筆錄是否確係該
      二人之真實供述，亦非無疑。參以證人薛余春先於檢察官
      偵訊時具結證稱：「（問：當時有無看到洪勝國在清注？
      ）沒有，但我有看到洪勝國坐在第一圈，我贏我會給吳達
      輝吃紅。」等語（見偵查卷第六十七頁），嗣於本院審理
      中則改證稱：伊沒有看到被告洪勝國吃紅，被告吳達輝都
      在後面，沒有參與賭博，伊也沒有拿過錢給吳達輝吃紅，
      是伊買麵線，吳達輝說沒有東西吃，伊就分吳達輝吃，伊
      於警詢時沒有說洪勝國在現場幫忙清注、吃紅或吳達輝在
      把風賺錢，伊頭腦昏昏不清楚，說過的話之後會忘記等語
      （見本院卷第六十五頁、第六十六頁）、證人王逢春先於
      檢察官訊問時結證稱：被告洪勝國在現場幫忙莊家掃錢，
      被告吳達輝在現場站著把風，伊沒有給吳達輝吃紅（見偵
      查卷第六十七頁、第一百零五頁），其後於本院審理中則
      證稱：被告吳達輝沒有參與賭博，賭客也沒有拿錢給吳達
      輝；因為薛余春在警詢時說被告洪勝國有幫忙莊家掃錢，
      所以伊於檢察官訊問時就跟著薛余春這樣回答，警察來之
      前有看到被告洪勝國幫忙作莊的人掃錢，但是沒有賺錢（
      見本院卷第六十二頁背面、第六十三頁）。另證人陳樹才
      、楊德次於本院審理中亦證稱：沒有看到被告洪勝國、吳
      達輝在現場做什麼，也不知道現場有無人把風等語在卷（
      見本院卷第六十四頁背面、第六十六頁背面、第六十七頁
      ）。是綜合上開證言，尚難證明被告洪勝國、吳達輝是否
      在場分別為清注、把風工作及吃紅獲利之事實。從而，本
      件既不能證明有何抽頭營利情事，又不能證明被告二人有
      邀聚不特定之人賭博之客觀行為，自難與刑法第二百六十
      八條聚眾賭博罪之構成要件相繩。
五、綜上所述，聲請簡易判決處刑書意旨雖認被告洪勝國、吳達
    輝涉犯刑法第二百六十八條之意圖營利聚眾賭博罪嫌，惟依
    本件卷證資料，不能形成對被告二人有罪認定之確切心證，
    揆諸前揭法律及判例意旨，本件應為被告二人無罪之諭知。
    原審依偵查所得事證，認定被告二人犯行明確，對被告二人
    為實體有罪之判決，固非無見，惟本件經本院調查證據之結
    果，既無法達被告二人有罪之確信，被告二人以其未犯罪為
    由提起上訴，指摘原判決不當，為有理由，自應由本院撤銷
    原判決，又本件既有刑事訴訟法第四百五十一條之一第四項
    第三款不得為簡易判決情形，依同法第四百五十二條規定，
    本院於撤銷原審判決後，並自為第一審判決而為被告洪勝國
    、吳達輝二人無罪之諭知。至被告洪勝國於本院審理中供承
    於警查獲前，伊曾於當日在該處參與賭博，涉犯賭博犯行部
    分，未據檢察官聲請簡易判決處刑，自應由檢察官另行偵辦
    以符法制，附此敘明。
據上論斷，應依刑事訴訟法第四百五十二條、第四百五十五條之
一第一項、第三項、第三百六十九條第一項前段、第三百六十四
條、第三百零一條第一項，判決如主文。
本案經檢察官陳宣每到庭執行職務。
中    華    民    國   100    年    7     月    20    日
                刑事第八庭    審判長法  官  陳  鴻  清
                                    法  官  賴  彥  魁
                                    法  官  劉  安  榕
以上正本證明與原本無異
如不服本判決，應於判決送達後10日內敘明上訴理由，向本院提
出上訴書狀（應附繕本），上訴於臺灣高等法院；未敘述上訴理
由者，應於上訴期間屆滿後20日內向本院補提理由書（均須按他
造當事人之人數附繕本），切勿逕送上級法院。
                                    書記官  陳  盈  真
中    華    民    國   100    年    7     月    26    日